臺灣臺南地方法院民事裁定
                                  111年度消債更字第190號
聲  請  人
即  債務人  劉美英  


上列當事人因消費者債務清理事件聲請更生，本院裁定如下：
    主  文
債務人劉美英自民國111年7月15日17時起開始更生程序；並命司
法事務官進行本件更生程序。
    理  由
一、按債務人不能清償債務或有不能清償之虞，且無擔保或無優
    先權之債務總額未逾新臺幣（下同）12,000,000元者，於法
    院裁定開始清算程序或宣告破產前，得向法院聲請更生。債
    務人對於金融機構負債務者，在聲請更生或清算前，應向最
    大債權金融機構請求協商債務清償方案，或向其住、居所地
    之法院或鄉、鎮、市、區調解委員會聲請債務清理之調解；
    協商或調解成立者，債務人不得聲請更生或清算，但因不可
    歸責於己之事由，致履行有困難者，不在此限。消費者債務
    清理條例第3條、第42條第1項、第151條第1項、第7項分別
    定有明文。而所謂「不可歸責於己之事由」，係指金融機構
    所定之協商條件過苛，致債務人於清償協商金額後，即無法
    維持其基本生活，或債務人於履行協商條件期間，因非自願
    性失業、工作能力減損、減薪或其他非於協商成立時所能預
    期之事由，而致收入減少，或因扶養人數增加、債務人或其
    家人傷病或其他非於協商成立時所能預期之事由，而致支出
    增加等情事；所謂「履行有困難」，係指以債務人之收入扣
    除自己及依法應受其扶養者所必要生活費用之數額後，仍不
    足以清償協商條件所定之數額，始足當之，以衡平債權人及
    債務人間之權益，並符合憲法第15條所定保障人民生存權之
    意旨。又法院開始更生程序之裁定，應載明其年、月、日、
    時，並即時發生效力；法院裁定開始更生或清算程序後，得
    命司法事務官進行更生或清算程序，必要時得選任律師、會
    計師或其他適當之自然人或法人一人為監督人或管理。消費
    者債務清理條例第45條第1項、第16條第1項亦分別定有明文
    。
二、本件聲請意旨略以：
  ㈠聲請人即債務人劉美英現任職於台灣愛仕達國際有限公司（
    下稱台灣愛仕達公司），平均每月薪資約為25,905元，除此
    薪資收入外，名下並無其他財產，然累積債務總金額已達29
    4,019元，均為無實物擔保或無優先權之債務，債務人有不
    能清償債務之情事，前於民國102年4月間已提出財產及收入
    狀況說明書、債權人清冊及債務人清冊，以書面向債權人正
    泰資產管理有限公司（下稱正泰資管公司）請求前置協商，
    雙方於102年4月22日訂立債務清償協議書，同意由債務人支
    付正泰資管公司50萬元，並達成自102年5月起至123年2月止
    、分250期、每月支付2,000元（共計50萬元）之還款方案。
    惟債務人自107年12月間起至108年10月間止任職於台灣安平
    文創有限公司（下稱安平文創公司），因業績未達公司要求
    ，經主管提出建言說明債務人不適合此份工作後，債務人遂
    於108年9月底離職，然因遲遲未尋覓新工作，致失業而無法
    負擔上開協商金額，故而於108年12月間毀諾。
  ㈡其後，債務人於111年4月間就無擔保債務再次提出財產及收
    入狀況說明書、債權人清冊及債務人清冊，以書面向本院聲
    請債務清理之調解，請求與債權人正泰資管公司共同協商債
    務清償方案，而正泰資管公司雖於調解期日前之111年5月5
    日以民事陳報狀提供「還款總金額990,000元、分180期、利
    率0%、月繳5,500元」之還款方案，然債務人每月薪資收入
    扣除個人基本生活費用17,076元後，所剩無幾，實已無法負
    擔債權人所提供之任何還款方案，以致調解不成立，且其無
    擔保或無優先權之債務總額未逾1,200萬元，復未經法院裁
    定開始清算程序或宣告破產，爰依上開規定，提出前置調解
    不成立證明書、財產及收入狀況說明書、債權人清冊、債務
    人清冊，聲請更生等語。
三、經查：
  ㈠債務人主張之上開事實，業據其提出債權人清冊、債務人清
    冊、債務人之財產及收入狀況說明書、財政部臺灣省南區國
    稅局108、109年度綜合所得稅各類所得資料清單暨全國財產
    稅總歸戶財產查詢清單、財團法人金融聯合徵信中心查詢當
    事人綜合信用報告回覆書、勞工保險被保險人投保資料表（
    明細）、前置調解不成立證明書、存摺影本、切結書等為證
    ，並經本院依職權調取債務人之勞、健保資料、電子稅務閘
    門財產所得調件明細表等文件，互核相符，堪信債務人之主
    張為真實。
  ㈡惟債務人於聲請本件更生程序前即於102年4月22日與債權人
    正泰資管公司就無擔保債務成立債務協商清償方案，雙方同
    意由債務人支付正泰資管公司50萬元，並達成自102年5月起
    至123年2月止、分250期、每月支付2,000元（共計50萬元）
    之還款方案；嗣債務人自102年5月13日起至108年11月12日
    止共計繳款128,000元後即於108年12月間毀諾未再繳款等情
    ，業據債務人提出債務清償協議書乙份為證，並經本院依職
    權函詢正泰資管公司查明無訛，此有正泰資管公司111年6月
    27日民事陳報狀檢附之債務清償協議書、臺灣板橋地方法院
    89年度促字第32952號支付命令及其確定證明書、債權讓與
    證明書、債權讓與金額表等相關資料在卷可稽，足認債務人
    於聲請開始更生程序前確曾已與債權人正泰資管公司達成協
    商後毀諾。而債務人既曾與正泰資管公司就無擔保債務達成
    協商後毀諾，且迄今尚未清償完畢，則其再向本院聲請更生
    程序，本院自應先審酌債務人是否符合「不可歸責於己致履
    行顯有困難之事由」之要件：
    ⒈債務人主張其於自107年12月間起至108年10月間止任職於
      安平文創公司，因業績未達公司要求，經主管提出建言說
      明債務人不適合此份工作後，債務人遂於108年9月底離職
      ，然因遲遲未尋覓新工作，致失業而無法負擔協商金額，
      故而於108年12月間毀諾等語，並提出切結書、勞保保險
      人投保資料表（明細）為憑。惟依債務人提出之勞保被保
      險人投保資料表暨其明細所示，債務人係於108年1月4日
      即自安平文創公司辦理退保，債務人就此部分雖可能因年
      代久遠而不復記憶，然債務人自安平文創公司退保後迄至
      109年6月1日始投保於台灣愛仕達公司，可徵債務人於108
      年12月毀諾當時，確實無任何投保資料，核與其所陳自安
      平文創公司離職後因遲未覓得新工作致失業之主張，大致
      相符。
    ⒉本院審酌債務人於102年4月22日與債權人正泰資管公司就
      無擔保債務成立債務協商清償方案後，迄至108年12月間
      因失業，而無任何薪資收入來源，已無力支應其每月生活
      必要費用，遑論再負擔之前與正泰資管公司就無擔保債務
      所達成每月2,000元之協商還款條件，應認債務人前開所
      述非虛。從而，債務人主張其毀諾係因不可歸責於己之事
      由，致履行前開協商方案有困難，堪予採信。
  ㈢又債務人於111年4月間就無擔保債務再以書面向本院聲請債
    務清理之調解，惟債務人無法負擔正泰資管公司所提供之「
    還款總金額990,000元、分180期、利率0%、月繳5,500元」
    之還款方案，致調解不成立等情，業據債務人提出111年5月
    19日前置調解不成立證明書為證，復經本院依職權調取本院
    111年度南司簡調字第402號卷宗查明無訛，足認債務人確已
    與債權人踐行前置調解而不成立。
  ㈣債務人主張其現任職於台灣愛仕達公司，平均每月薪資約為2
    5,905元，並提出台灣愛仕達公司薪資表、華南銀行存摺內
    頁影本為證，惟依其所提出前開薪資表、華南銀行存摺內頁
    影本所示，債務人自111年2月起至111年6月止之實領薪資金
    額各為18,960元，是以，債務人之平均每月薪資約為18,960
    元，堪予認定。
  ㈤本院審酌債務人每月平均收入為18,960元，而債務人自陳其
    每月個人基本生活費用為17,076元，因該金額未逾行政院衛
    生福利部所公告111年臺南市每人每月最低生活費用每人每
    月為14,230元之1.2倍即17,076元之範圍（參酌消費者債務
    清理條例第64條之2第1項之規定），堪認為合理。準此計算
    ，債務人每月收入18,960元扣除其最低生活費17,076元後，
    僅餘1,884元，顯無法負擔債權人正泰資管公司所能提供予
    債務人之最優惠債務清償方案即每月應償還約5,500元之債
    務清償方案；縱正泰資管公司於111年6月27日以民事陳報狀
    再提出「還款總金額900,000元、分180期、利率0%、月繳5,
    000元」之還款方案，然以債務人每月上開所餘金額，亦顯
    不足以支付，是債務人確已達不能清償債務或有不能清償之
    虞之程度。
四、綜上所述，依債務人之收入財產及必要生活支出之情形，已
    達不能清償債務或有不能清償之虞之程度，而債務人僅係一
    般消費者，未曾從事營業，其無擔保或無優先權之債務未逾
    1,200萬元，之前雖曾與債權人正泰資管公司達成協議，但
    因不可歸責於己之事由，致履行上開協議顯有重大困難，嗣
    債務人復向本院聲請債務清理之調解，請求與債權人正泰資
    管公司協商債務清償方案，惟調解不成立，且未經法院裁定
    開始清算程序或宣告破產，又查無消費者債務清理條例第6
    條第3項、第8條或第46條各款所定駁回更生聲請之事由存在
    ，則債務人聲請更生，應屬有據，爰裁定如主文所示。
中　　華　　民　　國　　111 　年　　7 　　月　　15　　日
                  民事第二庭  法  官  洪碧雀
以上正本係照原本作成。
本裁定不得抗告。
本裁定已於111年7月15日17時公告。
中　　華　　民　　國　　111 　年　　7 　　月　　15　　日
                              書記官  林政良